臺灣板橋地方法院交通事件裁定       100年度交聲字第4034號
原處分機關  交通部公路總局臺北區監理所板橋監理站
異  議  人
即受處分人  劉能銘
上列異議人即受處分人因違反道路交通管理處罰條例案件，對於
交通部公路總局臺北區監理所板橋監理站於民國100 年11月7 日
所為之板監裁字第裁41-C00000000號裁決處分，聲明異議，本院
裁定如下：
    主  文
異議駁回。
    理  由
一、原處分意旨略以：異議人即受處分人劉能銘於民國99年9 月
    8 日15時13分許，騎乘車牌號碼553-EFX 號重型機車，行經
    臺北縣板橋市（現改制為新北市板橋區○○○路○ 段（裁決
    書誤載為2 段）時，為警攔查並測出呼氣所含酒精濃度過量
    達每公升0.57毫克，超過0.55毫克以上，經警當場掣單舉發
    ，嗣原處分機關乃於100 年3 月1 日以板監裁字第裁41-C00
    000000號裁決書，裁處異議人罰鍰新臺幣（下同）45,000元
    ，並吊扣駕駛執照12個月及施以道路交通安全講習。經異議
    人對上開裁決處分聲明異議，本院於100 年3 月31日以100
    年度交聲字第909 號裁定撤銷該處分，改諭知：「劉能銘汽
    車駕駛人，駕駛汽車經測試檢定酒精濃度超過規定標準，處
    吊扣駕駛執照拾貳個月，並施以道路交通安全講習」確定。
    至原處分關於裁處罰鍰45,000元部分，依上開裁定理由所示
    ，因異議人同一酒後駕車行為，同時觸犯刑法公共危險罪，
    業經臺灣板橋地方法院檢察署檢察官於99年9 月16日以99年
    度速偵字第5981號為緩起訴處分，緩起訴期間為1 年，並應
    向國庫支付40,000元，而上開緩起訴處分期間既尚未期滿，
    異議人仍有因刑事訴訟法第253 條之3 第1 項各款規定，經
    檢察官撤銷緩起訴處分繼續偵查或起訴而受刑事處罰之可能
    ，此時行政機關若逕行依法行政裁罰，毋寧將使異議人有同
    時遭受行政處罰及刑事處罰之危險。準此，原處分機關自不
    得於緩起訴期間屆滿前，即依道路交通管理處罰條例第35條
    第1 項第1 款規定逕予裁處異議人罰鍰之處分，故就罰鍰部
    分應待緩起訴期間屆滿後，依行政罰法第26條第1 項前段，
    道路交通管理處罰條例第35條第8 項之規定，另為適法之處
    理。茲上開緩起訴處分所定1 年期間已經屆滿，原處分機關
    遂於100 年11月7 日以板監裁字第裁41-C00000000號裁決書
    ，裁處異議人罰鍰5,000 元。
二、聲明異議意旨略以：伊酒後駕車違規獲判緩起訴並已向國庫
    支付40,000元，基於一事不二罰原則，原處分機關不應再裁
    決繳納5,000 元，為此，爰依法聲明異議，請求撤銷原處分
    ，以維受處分人之權益。
三、按汽車駕駛人飲用酒類或其他類似物後其吐氣所含酒精濃度
    超過每公升0.25毫克或血液中酒精濃度超過百分之0.05以上
    者，不得駕車，道路交通安全規則第114 條第2 款定有明文
    。次按汽車駕駛人，駕駛汽車經測試檢定有酒精濃度超過規
    定標準之情形者，處15,000元以上60,000元以下罰鍰，並當
    場移置保管該汽車及吊扣其駕駛執照1 年；又汽車駕駛人有
    第35條第1 項規定之情形者，應接受道路交通安全講習，道
    路交通管理處罰條例第35條第1 項第1 款、第24條第1 項第
    2 款均有明文規定。再按行政罰法第26條第1 項前段明定：
    一行為同時觸犯刑事法律及違反行政法上義務規定者，依刑
    事法律處罰之。足見當處罰目的、方式相同時，若依刑事法
    律處罰足以資警惕時，即無為一事二罰再處以行政罰之必要
    ；但罰鍰以外之沒入或其他種類行政罰，因兼具維護公共秩
    序之作用，為達行政目的，行政機關仍得併予裁處。又此所
    稱「其他種類行政罰」，係指違反行政法上之義務應受「裁
    罰性」之「不利處分」而言，依行政罰法第2 條規定，應包
    括限制或禁止行為之吊扣證照處分及警告性之講習處分在內
    。末按刑事訴訟法第253 條之1 所指之緩起訴處分，其中檢
    察官命被告為金錢給付部分，並得為民事強制執行名義，而
    具有強制性、懲罰性；雖不若易科罰金係以支付金錢作為自
    由刑之替代，惟經由緩起訴處分條件之履行，可使其免於遭
    檢察官起訴，仍具有替代刑罰之效果，且實質上有一定金額
    之支付，而屬「實質之刑事法律處罰」，自應有行政罰法第
    26條第1 項「一事不二罰」規定之適用，此由同法第2 項未
    將緩起訴處分與不起訴處分同列，益見緩起訴處分有同法第
    1 項規定之適用。惟94年12月28日修正公布，並自95年7 月
    1 日施行之道路交通管理處罰條例第35條第8 項規定：「前
    項（指有酒精濃度超過規定標準而駕駛車輛等情形）汽車駕
    駛人，經裁判確定處以罰金低於本條例第92條第4 項所訂最
    低罰鍰基準規定者，應依本條例裁決繳納不足最低罰鍰之部
    分。」，依其性質，係屬94年2 月5 日公布，並自95年2 月
    5 日施行之行政罰法第26條第1 項之特別規定。從而，緩起
    訴所履行之金錢給付不足道路交通管理事件統一裁罰基準表
    最低裁罰基準時，原處分機關就不足金額部分，仍得加以裁
    罰。
四、經查，異議人於上開時、地，酒後騎乘車牌號碼553-EFX 號
    重型機車，經警攔查測得其呼氣所含酒精濃度達每公升0.57
    毫克，而為警當場掣單舉發等情，為異議人具狀聲明異議所
    不否認，並據本院以100 年度交聲字第909 號交通事件裁定
    審認無誤，有上開裁定1 份在卷可參，是異議人有違反道路
    交通安全規則第114 條第2 款規定，飲用酒類後其吐氣所含
    酒精濃度超過每公升0.25毫克以上，仍駕車之違規事實，堪
    以認定。又異議人因上開酒駕案件，業經臺灣板橋地方法院
    檢察署檢察官於99年9 月16日以99年度速偵字第5981號為緩
    起訴處分，緩起訴期間為1 年，且應於收受緩起訴處分命令
    通知書後2 個月內，向國庫支付40,000元之緩起訴處分金，
    嗣於99年10月12日確定，該緩起訴期間於100 年10月11日屆
    滿未經撤銷等情，有該緩起訴處分書、臺灣板橋地方法院檢
    察署檢察官執行緩起訴處分命令通知書、臺灣高等法院被告
    前案紀錄表各1 份在卷可稽。異議人既已受緩起訴之處分，
    且緩起訴期間已期滿，實質上係該當行政罰法第26條第1 項
    所定之「刑事法律處罰」，而有「一事不二罰」規定之適用
    ；是依前揭意旨，原處分機關僅得就不足「道路交通管理事
    件統一裁罰基準表所訂最低裁罰基準」部分加以裁罰。從而
    ，本件原處分機關於緩起訴處分期間屆滿後即100 年11月7
    日，將依「道路交通管理事件統一裁罰基準表所訂最低裁罰
    基準」（本件係酒後騎乘重型機車，故為「45,000元」），
    扣除異議人已履行之緩起訴處分金（「40,000元」），再對
    異議人上開酒後駕車之違規行為裁處罰鍰5,000 元，即屬適
    法。
五、綜上所述，本件異議人於上開時、地酒後駕車之違規行為，
    係屬同時觸犯刑事法律及違反行政法上義務規定，異議人雖
    已因臺灣板橋地方法院檢察署檢察官緩起訴處分向國庫支付
    40,000元之緩起訴處分金，惟其繳納之金額尚未逾道路交通
    管理處罰條例第92條第4 項所訂最低罰鍰基準規定，揆諸前
    揭規定與說明，原處分機關仍得裁處該行為人不足部分之罰
    鍰。是本件異議人之異議為無理由，應予駁回。
據上論斷，應依道路交通事件處理辦法第18條，裁定如主文。
中    華    民    國    100     年    12    月   12   日
                    刑事第一庭  法  官  陳正偉
上列正本證明與原本無異。
如不服本裁定，應於裁定送達後五日內敘明抗告理由，向本院提
出抗告狀。
                                書記官  許慧禎
中    華    民    國    100     年    12    月   12   日